臺灣臺南地方法院刑事判決　　　　　　　 94年度訴字第875號
　　公　訴　人　臺灣臺南地方法院檢察署檢察官
　　被　　　告　甲○○
　　指定辯護人　本院公設辯護人余訓格
上列被告因強盜等案件，經檢察官提起公訴（94年度營偵字第70
9號），本院判決如下：
    主  文
甲○○連續意圖為自己不法之所有，以恐嚇使人將本人之物交付
，處有期徒刑拾月；又連續意圖為自己不法之所有，而搶奪他人
之動產，處有期徒刑壹年；又意圖為自己不法之所有，以強暴至
使不能抗拒，而取他人之物，處有期徒刑伍年陸月；應執行有期
徒刑柒年。
    事  實
一、甲○○係乙○○○、丙○○之孫，其不知孝敬祖父母，竟因
    自己無錢花用，基於意圖為自己不法之所有之概括犯意，而
    為下列之行為：
    （一）其先於民國（下同）九十四年一月十日十三時許，在
          臺南縣東山鄉東原村一○三之一號住處內，利用其祖
          母乙○○○年邁，不及反抗之際，竟徒手搶奪林章月
          英放置在上衣口袋內之現金共新臺幣（下同）二千元
          ，得手後即行逃逸。
    （二）其又於同年二月十八日十四時許，在同上住所，以對
          乙○○○恫稱：「我要去高雄，要給我錢，沒有錢也
          要去借，不然要摔壞家中東西或用石頭砸窗戶」等語
          之方式，向乙○○○索錢，致乙○○○心生畏怖，不
          得已而交出現金一千元予甲○○。
    （三）其延前恐嚇取財之概括犯意，復於同年二月十九日六
          時許，再次以向乙○○○恫稱：「如不給錢，要摔門
          」等語，足使乙○○○心生畏懼之方式，向乙○○○
          索錢。惟因乙○○○身無分文，致甲○○未取得任何
          財物而未遂。詎甲○○因不滿而拉門洩恨，乙○○○
          見狀遂出手阻止甲○○拉扯該門，甲○○竟另基於傷
          害之故意，以拳頭打乙○○○之右手臂，並推林章月
          英倒地，致乙○○○受有左膝挫傷、右膝瘀腫、右上
          臂瘀腫等傷害（傷害部分業據乙○○○撤回告訴）。
    （四）其又於同年三月十日十三時許，在同一處所內，向林
          貴林索錢，然因丙○○不同意，其竟以徒手掐按住林
          貴林之頭部後頸之強暴方式索錢，致已經中風不良於
          行之丙○○不能抗拒，迫於無奈，而交出現金一千元
          ，甲○○則於強盜得款後始放手。
    （五）其再於同日下午一時三十分許，在同一處所，向林章
          月英索錢。惟因乙○○○表示不同意，甲○○遂延前
          搶奪之概括犯意，以手直接伸入乙○○○之上衣口袋
          ，致乙○○○不及反抗，而遭甲○○強行奪走口袋內
          之現金五百元。
二、案經乙○○○、丙○○訴請臺南縣警察局白河分局報請臺灣
    臺南地方法院檢察署檢察官偵查起訴。
    理  由
甲、【有罪部分】
一、訊據被告甲○○固不否認其有於前揭時、地，各向告訴人（
    即其祖母）乙○○○索取現金二千元、一千元及五百元，並
    向被害人（即其祖父）丙○○索取現金一千元，且其另於九
    十四年二月十九日該次，亦曾向被害人乙○○○索取金錢未
    果，而乙○○○於當時受有左膝挫傷、右膝瘀腫、右上臂瘀
    腫等傷害等節，惟矢口否認其有上開強盜、搶奪或恐嚇取財
    等之犯行，辯稱：伊沒有搶告訴人乙○○○，也沒有打乙○○○，伊也沒有掐告訴人丙○○的脖子，伊確實有向乙○○○、丙○○索錢，但錢係乙○○○、丙○○自己給伊的，不
    是伊用搶的，乙○○○、丙○○也沒有說不給伊錢云云。被
    告辯護人則為被告辯護稱：被告涉犯傷害或妨害自由之部分
    ，應屬告訴乃論之罪，業經告訴人撤回告訴，另被告涉犯恐
    嚇取財之部分，告訴人已表示係心甘情願，應也不構成犯罪
    等語。
二、經查：
    （一）證人（即告訴人）乙○○○前於偵查中即證稱：當天
          （九十四年三月十日）被告甲○○向我要五百元，我
          不願意給他，他直接伸手到我口袋拿五百元，之前（
          同年二月十九日）因為我沒有錢可以給他，所以他先
          打我手臂後將我推倒，推倒後他就逃走了，我受傷是
          因為被告推倒我的那天造成的；（九十四年三月十日
          ）被告向我要一千元，我只有五百元。之前（九十四
          年二月十八日下午二、三點），被告說要去高雄，要
          我給他錢，我若沒有錢也要去借給他，不然他要摔壞
          家裡的東西，他就會用石頭砸窗戶，我就拿我的老人
          年金一千元給他，被告都把窗戶摔壞了，還有廚房門
          、瓦斯爐。九十四年二月十九日上午六點多，他又向
          我要錢，我沒有錢，他就要摔門，我去拉門，不讓他
          摔，他就用拳頭打我的右手臂上方，又推倒我，讓我
          摔倒在地上，讓我的膝蓋受傷。我於同年一月十日在
          家中，甲○○說他要逃亡，強行搶走我口袋內的現金
          二千元，搶完後就逃走，我沒有同意要讓他拿，被告
          那次沒打我，我也沒答應要給被告二千元等語（見營
          偵字第四五四號偵查卷第二一頁、偵緝字第五三八號
          偵查卷第四二頁、發查字第五一七號偵查卷第三至五
          頁、營偵字第二九二號偵查卷第十、十一頁），核與
          其於警詢時所證述：我是被告甲○○的奶奶，被告在
          九十四年一月十日下午十三時許，在臺南縣東山鄉東
          原村一○三之一號我的住處，搶走我二千元。他動手
          摸我身上衣服的口袋，摸到有東西，就伸手將兩張一
          千元鈔票搶走。被告於九十四年三月十日，強行搜我
          的口袋，將我口袋中五百元搶走，我不同意將錢給林
          育民等語（見0000000000號警卷第一至三
          頁、0000000000號警卷第十至十一頁）情
          節相符。
    （二）證人（即告訴人）丙○○於偵查中並結證稱：被告林
          育民於九十四年三月十日在我家，向我要錢，我不給
          他錢，他就用手壓住我的頭（頸），我拿一千元給他
          ，他就跑掉了；甲○○用手壓著我頸部，後來我給他
          一千元，他就放手了，當時他對我說：「一千元給我
          ，我就放手。」（他如此對待我）就只有這一次，地
          點在我家等語（見營偵字第四五四號偵查卷第二二頁
          、偵緝卷第五三八號偵查卷四二頁），核與其於警詢
          時所證稱：九十四年三月十日下午十三時，在我家，
          我孫子甲○○用手掐住我的脖子，並控制我的身體後
          ，因我無力反抗，只好答應給他一千元，當時只有我
          太太乙○○○在客廳內有看見等語，及證人乙○○○
          於警詢時所證稱：我於九十四年三月十日下午十三時
          三十分許，有看到甲○○在我家向我先生（丙○○）
          討錢，他用手掐住我先生（丙○○）的脖子，致林貴
          林無法抵抗，我先生才拿一千元給他等語（以上均見
          0000000000警卷第六至十一頁）情節一致
          。
    （三）而按刑事訴訟法對被告以外之人於檢察事務官、司法
          警察官或司法警察調查中所為之陳述，與審判中不符
          時，其先前之陳述具有較可信之特別情況，且為證明
          犯罪事實存否所必要者，例外得為證據，同法第一百
          五十九條之二定有明文。故依上開規定，被告以外之
          人於審判外之陳述例外地具有證據能力之要件為：被
          告以外之人於審判中到庭陳述；被告以外之人審判中
          之陳述與於檢察事務官、司法警察官或司法警察調查
          中所為之陳述（即審判外之陳述）不符；被告以外之
          人於審判外之陳述具有較可信之特別情況；審判外之
          陳述須為證明犯罪事實存否所必要。又此所謂的「較
          可信之特別情況」係指依據先前陳述之背景，具有特
          別情況，致使其較審判中之陳述為可信時，即例外地
          賦予證據能力。至於是否先前陳述之背景具有特別情
          況，則需斟酌個案不同之情形具體予以認定，亦即依
          據陳述人於警詢時及本院審理中所為陳述時之「外部
          情況」（指陳述人該次之觀察、記憶、表達是否正確
          、陳述人有無虛偽陳述之動機等），加以綜合評斷陳
          述人於警詢中所為之陳述，是否具有較可信之狀況。
          查：證人乙○○○、丙○○嗣雖均於本院審理時，翻
          異前開證詞，證人乙○○○於本院行交互詰問時證稱
          ：九十四年三月十日下午一時三十分，被告甲○○向
          我要一千元，但我只有五百元，就拿出五百元給他，
          這五百元，不是他從我口袋拿走的，是我自己歡喜甘
          願給他的。我拜託法院讓被告關少一點，不然我家沒
          有依靠。九十四年一月十日下午一時，被告跟我說，
          他要兩千元買毒品跑路，我也是心甘情願拿錢給他的
          。九十四年二月十八日下午二時，被告有要向我要一
          千元，被告是施用毒品在發脾氣，家裡有一塊玻璃被
          打破，但我不會怕，至於那時我會去報案，是因為被
          告把我的玻璃打破，我覺得很生氣云云；證人丙○○
          則於本院行交互詰問時證稱：九十四年三月十日下午
          一時，被告在同上住處，有要向我要錢，我有給他錢
          ，讓他當零用錢。當天被告沒有用手掐住我脖子，被
          告向我要錢時，我就直接給被告錢。被告向我要錢，
          因為我沒有錢，他就抓我的後頸部，我就給他錢，他
          手就放開了。我想說我錢給他，他就會放開，我也跑
          不掉，因為我因中風而跛腳云云，而與其等分別於警
          詢時及偵查中之前揭證詞，顯不相符。然而，本院認
          為證人乙○○○、丙○○等於本院行交互詰問時所為
          之證述，因適逢被告父親逝世，而感覺頓失親情依靠
          ，致有避重就輕之情形，又與其等分別於警詢時、偵
          查中所證述之情節彼此相悖，本院認此應為事後迴護
          、脫免之詞，無可採信，故認以證人等前於警詢時所
          陳稱之情節，既與偵查中結證之內容大致相當，確具
          顯較可信之情況，而有證據能力，附此說明。
    （四）另經本院調閱本院九十四年度家護字第一二二號民事
          聲請事件卷宗以觀，上開事件聲請人（即本案告訴人
          ）乙○○○當庭向本院家事庭法官陳稱：甲○○是我
          孫子，時常伸手向我要錢，若不給他，他就打我，我
          心生畏懼，九十四年二月十九日六時許，他向我要錢
          ，我沒有錢，他就叫我向別人借，還沒借來，他就對
          我動手（應為前開傷害犯行），他之前也曾打過我好
          多次等語；上開事件證人（即本案告訴人）丙○○亦
          陳述：被告甲○○打乙○○○，我有看到等語（均見
          同上民事聲請卷九十四年四月十一日訊問筆錄）無訛
          。益徵告訴人乙○○○、丙○○前分別於警詢時所指
          訴及偵查中所證稱：被告甲○○有於九十四年一月十
          日、同年二月十八日、同年二月十九日、九十四年三
          月十日，以恐嚇或搶奪之方式，向告訴人乙○○○索
          錢；並於九十四年三月十日，以強盜之方式，向告訴
          人丙○○索取金錢等節，均為屬實。此外，復有林章
          月英之診斷證明書一紙附卷足稽。綜上所述，本件事
          證明確，被告上開搶奪、恐嚇取財多次及強盜等之犯
          行，均已堪認定，應依法論科。
三、核被告甲○○於事實（一）、（五）所為，係犯刑法第三百
    二十五條第一項之搶奪既遂罪；其於事實（二）、（三）所
    為，係犯同法第三百四十六條第一項之恐嚇取財既遂、未遂
    罪；其於事實（四）所為，係犯同法第三百二十八條第一項
    之強盜既遂罪。且按強盜罪之構成，以其實施之強暴、脅迫
    ，已達於使人不能抗拒之程度為必要，倘其取物所實施之強
    暴、脅迫手段，尚未使人達於不能抗拒之程度，僅能依其情
    形論以搶奪或恐嚇取財罪名，尚難以強盜論擬（最高法院八
    十二年度臺上字第一一一號裁判意旨參照）。查：檢察官起
    訴書雖認被告於本案所涉犯者，均屬刑法第三百二十八條第
    一項、第四項之強盜既遂、未遂罪嫌，然本院經前開調查結
    果，認被告於事實（一）、（五）所為，既僅係乘告訴人乙○○○不備，不及抗拒，而施用強暴取得告訴人之財物，因
    尚未達至使告訴人不能抗拒之程度，核屬搶奪罪；被告於事
    實（二）、（三）所為，尚未施強暴、脅迫手段，僅以恐嚇
    方式意使告訴人拿出財物，核屬恐嚇取財罪，惟因此部分與
    檢察官起訴之基本事實同一，故於本院當庭諭知被告變更起
    訴法條後（見本院卷九十四年九月二十二日審判筆錄）予以
    審理，併此敘明之。又被告於事實（三）之部分，已著手於
    恐嚇取財犯行而不遂，為未遂犯，爰依刑法第二十六條前段
    規定，按正犯之刑減輕之。而被告先後多次恐嚇取財既未遂
    及搶奪既遂之犯行，各時間緊接，所犯係犯罪構成要件相同
    之罪名，顯係基於概括犯意而為，俱為連續犯，應依刑法第
    五十六條之規定，各論以一恐嚇取財既遂及搶奪既遂罪，並
    加重其刑。又被告所犯連續搶奪、連續恐嚇取財及強盜三罪
    間，犯意各別，行為互殊，應予分論併罰。爰審酌被告已有
    竊盜、搶奪、違反毒品危害防制條例等前科（惟未構成累犯
    ），素行不佳，此有臺灣高等法院被告前案紀錄表一份附卷
    足稽，其正值年輕力壯，且四肢健全，具完全之謀生能力，
    竟不思憑一己之力賺取財物，奉養祖父母頤享天年，反而於
    另案竊盜案件執行假釋交付保護管束期間，數度向告訴人即
    其祖父母恐嚇取財、搶奪及強盜財物，供己花用，其行徑甚
    為惡劣，且顯欠缺法紀觀念，其已造成告訴人等身心恐懼及
    財產上之損失，其不法所得雖僅四千五百元，金額非鉅，然
    其犯行卻嚴重危害社會公共秩序及安全，犯罪所生之危害非
    輕，又其犯後一再否認犯行，猶飾詞狡辯，不知體察祖父母
    愛護孫輩不捨其犯錯受罰之心意，難認其已有悔意等一切情
    狀，分別量處如主文所示之刑，並定其應執行之刑，以示懲
    戒。至於證人（即告訴人）乙○○○、丙○○於本院結證所
    為之不實證言，是否涉犯刑法偽證罪嫌，則應移由檢察官另
    行偵辦，附此說明。
乙、【不另為不受理諭知之部分】
一、公訴意旨另略以：被告甲○○於九十四年二月十九日六時許
    ，因向告訴人乙○○○索錢未果，甲○○乃以拳頭打乙○○○之右手臂，並推乙○○○倒地，致乙○○○受有左膝挫傷
    、右膝瘀腫、右上臂瘀腫等傷害。因認被告甲○○此部分尚
    涉犯刑法第二百七十七條第一項之傷害罪嫌等語。
二、然按告訴乃論之罪，告訴人於第一審辯論終結前得撤回其告
    訴；又告訴經撤回者，應諭知不受理之判決，刑事訴訟法第
    二百三十八條第一項、第三百零三條第三款分別定有明文。
    而按刑法第二百七十七條第一項傷害罪，屬告訴乃論之罪，
    此同法第二百八十七條亦著有明文。
三、查：本件告訴人乙○○○告訴被告甲○○涉犯刑法第二百七
    十七條第一項傷害案件，茲已據告訴人當庭撤回告訴（見本
    院卷九十四年八月十日審判筆錄），本應為不受理之諭知，
    因檢察官起訴書認被告所涉此部分犯行，與被告上開論罪科
    部分之犯行，有方法、結果牽連關係之裁判上一罪關係，揆
    諸前揭說明，此部分爰不另為不受理判決之諭知。
據上論斷，應依刑事訴訟法第二百九十九條第一項前段、第三百
條，刑法第五十六條、第三百四十六條第一項、第三百二十五條
第一項、第三百二十八條第一項、第五十一條第五款，罰金罰鍰
提高標準條例第一條前段、第二條，判決如主文。
本案經檢察官丁○○到庭執行職務。
中　　華　　民　　國　　94　　年　　9 　　月　　30　　日
　　　　　　    　　　刑事第六庭  審判長法　官　張瑛宗
                                        法  官  陳映佐
                                        法  官  徐千惠
以上正本證明與原本無異。
如不服本判決，應於判決送達後10日內，向本院提出上訴狀。
    　　　　　　　　　　　　    　　　　書記官　韓雪青
中　　華　　民　　國　　94　　年　　10 　 月　　 4　　日
附錄法條：
中華民國刑法第346條
(單純恐嚇罪)
意圖為自己或第三人不法之所有，以恐嚇使人將本人或第三人之
物交付者，處6月以上5年以下有期徒刑，得併科1千元以下罰金
。
以前項方法得財產上不法之利益，或使第三人得之者，亦同。
前二項之未遂犯罰之。
中華民國刑法第325條
(普通搶奪罪)
意圖為自己或第三人不法之所有，而搶奪他人之動產者，處6月
以上5年以下有期徒刑。
因而致人於死者，處無期徒刑或7年以上有期徒刑，致重傷者，
處3年以上10年以下有期徒刑。
第 1 項之未遂犯罰之。
中華民國刑法第328條
意圖為自己或第三人不法之所有，以強暴、脅迫、藥劑、催眠術
或他法，至使不能抗拒，而取他人之物或使其交付者，為強盜罪
，處5年以上有期徒刑。
以前項方法得財產上不法之利益或使第三人得之者，亦同。
犯強盜罪因而致人於死者，處死刑、無期徒刑或10年以上有期徒
刑；致重傷者，處無期徒刑或7年以上有期徒刑。
第 1 項及第 2 項之未遂犯罰之。
預備犯強盜罪者，處1年以下有期徒刑、拘役或3千元以下罰金。
